臺灣高等法院臺中分院刑事裁定　　　 100年度交抗字第1064號
抗　告　人
即受處分人　尹進色
上列抗告人因違反道路交通管理處罰條例聲明異議案件，不服臺
灣臺中地方法院中華民國100 年11月16日裁定（100 年度交聲字
第2799、2800號），提起抗告，本院裁定如下：
    主  文
抗告駁回。
    理  由
一、抗告意旨略以：抗告人即受處分人尹進色（以下稱抗告人）
    係於100 年9 月2 日17時20分許與機車騎士王順正發生車禍
    事故，抗告人原欲報警處理，卻遭機車騎士拒絕，表明因其
    個人已第4 次車禍，不願報警，鑑於當時王順正既表明其傷
    勢無礙，且抗告人之車損輕微，故經王順正向抗告人道歉後
    ，不另為賠償，乃各自修復了事。故本案實係因當時王順正
    表明不欲報案處理，又因雙方當時已口頭同意和解，為避免
    妨礙交通，才將車輛移於路邊（且未劃標線），並非抗告人
    故意逃避規範責任。故認就此種輕微事故，兩造既表明互不
    追究而成立和解，人民應得以自主解決紛爭，雖法有明文，
    但委實情有可原，為此，抗告人不服原裁定，依法提起抗告
    ，請求撤銷原裁定等語。
二、按汽車駕駛人駕駛汽車肇事致人受傷或死亡者，應即採取救
    護措施及依規定處置，並通知警察機關處理，不得任意移動
    肇事汽車及現場痕跡證據，違反者處新臺幣（下同）3000元
    以上9000元以下罰鍰，但肇事致人受傷案件當事人均同意時
    ，應將肇事汽車標繪後，移置不妨礙交通之處所，道路交通
    管理處罰條例第62條第3 項定有明文。次按發生道路交通事
    故，駕駛人或肇事人應先為下列處置：四、不得任意移動肇
    事車輛及現場痕跡證據。但無人傷亡且車輛尚能行駛，或有
    人受傷且當事人均同意移置車輛時，應先標繪車輛位置及現
    場痕跡證據後，將車輛移置不妨礙交通之處所，道路交通事
    故處理辦法第3 條第1 項第4 款亦有明文。上開規定之立法
    本旨係在增進行車安全、保護他人權益，以維持社會秩序。
    蓋道路交通事故發生後，有受傷或死亡之情形者，應即時救
    護或採取必要之措施，以防損害範圍之擴大。如駕駛人於肇
    事後，隨即駕車逃離現場，不僅使肇事責任認定困難，更可
    能使受傷之人喪失生命，自有從嚴處理之必要。職是之故，
    汽車駕駛人駕駛汽車發生交通事故，不論其責任之歸屬為何
    ，即有義務留在肇事現場，採取救護或其他必要措施，並向
    警察機關報告，以保護他人權益，同時釐清肇事責任，自不
    待言。至於其嗣後是否受刑事訴追或已否與被害人達成民事
    和解，對其應受之處罰，不生影響，合先敘明。
三、經查：
  (一)抗告人駕駛車牌號碼363-YS號營業用小客車，於100 年9 月
    2 日上午17時50分許，行經臺中市○○路及錦新街路口，因
    轉彎車不讓直行車先行，與機車騎士王順正所騎乘之車牌號
    碼CX8-232 號機車發生碰撞致其受傷後，未保留現場，逕自
    將肇事車輛駛至路邊，為臺中市政府警察局交通大隊第二分
    隊員警以抗告人有「肇事致人受傷，未依規定處置，並通知
    警察機關處理」之違規行為，予以舉發，嗣經原處分機關即
    交通部公路總局臺中區監理所（以下稱原處分機關）裁處罰
    鍰新台幣（下同）3 千元整，有臺中市政府警察局100 年9
    月3 日中市警交字第GH0000000 號舉發違反道路交通管理事
    件通知單、交通部公路總局臺中區監理所100 年10月12日裁
    監稽違字第裁61-GH0000000號違反道路交通管理事件裁決書
    各1 份及其送達證書在卷可查（見原審卷第10、11頁）。
  (二)就抗告人於肇事致人受傷後，並未先經將肇事汽車標繪後即
    行移動車輛，致車禍發生當時之車輛位置及現場痕跡證據，
    未能完整保留及呈現等事實，業經抗告人於100 年9 月2 日
    18時27分之現場談話紀錄表中自陳：「（問：發現危險時你
    車上共乘幾人？你車上及對方車上有無人員受傷？受傷部位
    及傷勢如何？）我1 人，我沒受傷，對方有受傷。（肇事後
    有無設置故障標誌或其他警告設施？報案經過？）無，我問
    對方，對方說不要緊，我見對方牽不動機車才幫忙對方移置
    。（問：車輛停止後是否有移動？移動前有無標繪車輛位置
    ？）均移置路邊。無。」等語甚明（見原審卷第18頁），且
    抗告意旨中就此亦未加爭執，是抗告人確有「肇事致人受傷
    ，未依規定處置，並通知警察機關處理」之違規行為，此部
    分事實足堪認定。
  (三)抗告意旨雖稱：以此種輕微事故，兩造既表明互不追究而成
    立和解，人民應得自主解決云云。然揆諸前開道路交通管理
    處罰條例第62條第3 項規定之立法目的之說明即可知，肇事
    駕駛人應視現場具體情形，而依法為相關等必要處置，且其
    規定之性質應屬強制規定，不得任意以當事人之意思加以變
    更，俾以落實保障人民生命身體安全及便利司法機關判斷責
    任歸屬之目的。故個案中縱經肇事雙方表明互不追究而成立
    民事上和解，或因機車騎士王順正一方表明不願意報案處理
    ，凡此均無礙抗告人就道路交通管理處罰條例第62條第3 項
    違規行為責任之成立。本件事證明確，抗告人既有肇事致人
    受傷後，未依規定處置之違規行為，且抗告人對此等事實均
    有認識，又抗告人於移動車輛之前，並未依照前開規定先標
    繪車輛位置及現場痕跡證據，即自行移動肇事車輛，不符合
    前開規定之例外規定（參見道路交通事故處理辦法第3 條第
    1 項第4 款但書），要難據以主張免責，是抗告意旨以雖明
    知法有明文，但仍情有可原等等理由置辯，為無理由，尚難
    憑採。
四、綜上所述，抗告人於前揭時、地，有「肇事致人受傷，未依
    規定處置，並通知警察機關處理」之違規，原處分機關依道
    路交通管理處罰條例第62條第3 項前段裁處罰鍰3 千元，並
    無不當。原審認抗告人此部分之聲明異議為無理由予以駁回
    ，核無不合。抗告人就此部分提起抗告，猶執陳詞指摘原審
    裁定不當，其抗告為無理由，應予駁回。
五、據上論斷，應依道路交通事件處理辦法第25條，刑事訴訟法
    第412 條，裁定如主文。
中    華    民    國   100    年    12    月    21    日
            刑事第十一庭   審判長法  官   郭  同  奇
                                 法  官   許  冰  芬
                                 法  官   陳  慧  珊
以上正本證明與原本無異。
不得再抗告。
                                 書記官   洪  麗  華
中    華    民    國   100    年    12    月    22    日